【裁判字號】    97,訴,1188
【裁判日期】    980831
【裁判案由】    殺人未遂等
【裁判全文】
臺灣臺南地方法院刑事判決              97年度訴字第1188號
公  訴  人  臺灣臺南地方法院檢察署檢察官
被      告  甲○○
選任辯護人  徐建光律師
            蔡進欽律師
            蔡弘琳律師
上列被告因殺人未遂等案件，經檢察官提起公訴（97年度偵字第
5422號），本院判決如下：
    主  文
甲○○犯非法寄藏手槍罪，處有期徒刑柒年，併科罰金新台幣拾
伍萬元，罰金如易服勞役，以新台幣壹仟元折算壹日，扣案捷克
CZ廠75型制式半自動手槍壹支（槍枝管制編號：0000000000號）
、子彈壹顆沒收。
其餘被訴殺人未遂部分無罪。
    事  實
一、甲○○明知具有殺傷力之各式手槍及子彈，分別係槍砲彈藥
    刀械管制條例第4條第1款、第2款所列管之違禁物，非經中
    央主管機關之許可，不得寄藏或持有之。竟未經許可，於民
    國95年間某日，在其位於臺南縣山上鄉明和村明和208號之2
    住處，受姓名年籍不詳僅知綽號「忠平」之成年男子委託，
    代為保管具有殺傷力之捷克CZ廠75型制式半自動手槍1 支（
    含彈匣1個，槍枝管制編號：0000000000號）及子彈3顆，而
    寄藏前開槍彈。嗣丙○○與庚○○等人間為鬥毆糾紛，相約
    於97年4月8日23時許，在己○○位於臺南縣新市鄉大營村豐
    榮70號住處談判，甲○○受丙○○之邀約，攜帶上開槍彈前
    往，席間雙方一言不合雙生槍戰，混亂中賴勝凱右小腿遭子
    彈貫穿，受有右下肢軟組織穿刺傷、併右股骨開放性骨折等
    傷害（詳後述）。經警循線由甲○○帶同前往臺南縣山上鄉
    大庄村2之1號旁「福緣宮」後方圍牆邊，扣得其藏置該處之
    上開半自動手槍1支（含彈匣1個）及子彈2顆。
二、案經臺南縣警察局善化分局報告臺灣臺南地方法院檢察署檢
    察官偵查起訴。
    理  由
壹、有罪部分：
一、上揭事實，業據被告於警詢、偵訊及本院審理時均坦承不諱
    ，並有扣案槍枝1枝（槍枝管制編號0000000000號）、子彈2
    顆及槍枝起獲現場照片14張在卷佐證。且上開扣案槍、彈經
    送內政部警政署刑事警察局鑑定結果，認槍枝係口徑9mm 半
    自動手槍，為捷克CZ廠75型，槍號為「8616Z」，槍管內具
    陸條右旋來復線，擊發功能正常，可供擊發同口徑制式子彈
    使用，認具殺傷力；子彈2顆，係口徑9mm制式子彈，採樣1
    顆試射，可擊發，認具殺傷力，有內政部警政署刑事警察局
    97年5月21日刑鑑字第0970060047號槍彈鑑定書1份在卷可稽
    ，足認被告之自白與事實相符，堪以採信。本件事證明確，
    被告非法寄藏槍彈之犯行堪以認定，應依法論科。
二、按槍砲彈藥刀械管制條例第7條第4項、第12條第4項，均係
    將「持有」與「寄藏」為分別之處罰規定，而寄藏與持有，
    均係將物置於自己實力支配之下，僅寄藏必先有他人之持有
    行為，而後始為之受「寄」代「藏」而已。故寄藏之受人委
    託代為保管，其保管之本身，亦屬持有。不過，此之持有係
    受寄之當然結果，故法律上宜僅就寄藏行為為包括之評價，
    不應另就持有行為予以論罪。寄藏與持有之界限，應以持有
    即實力支配係為他人或為自己而佔有管領為判別準據，寄藏
    之犯罪，於受人委託代為保管而持有之際，即已成立，不以
    另有完成藏匿行為為必要，其犯罪之完結繼續至寄藏行為終
    了時止。本件被告受不詳之人委託，遂自95年間寄藏扣案之
    槍彈，其於寄藏而持有槍彈過程中，雖有持槍射擊之行為，
    仍屬寄藏狀態之延續，毋須就其持有行為予以論罪。
三、核被告所為，係犯槍砲彈藥刀械管制條例第7條第4項之寄藏
    手槍罪及同法第12條第4項寄藏子彈罪，被告以單一寄藏行
    為，同時寄藏制式手槍及子彈，觸犯上開寄藏手槍及子彈二
    罪名，為想像競合犯，應依刑法第55條想像競合犯之規定，
    從一重之寄藏手槍罪處斷。爰審酌被告與賴聖偉並無仇隙，
    僅因受友人之託，遂持槍前往約定地點，並任意射擊，顯然
    罔顧社會大眾之安危，對於社會治安有重大危害，惟念及其
    犯後尚有悔意，主動投案，並帶同警方起出作案使用之槍枝
    ，及其素行狀況、品行、智識程度、犯後態度等一切情狀，
    量處如主文所示之刑，併諭知罰金易服勞役之折算標準。
四、扣案之捷克CZ廠75型制式半自動手槍1支（含彈匣1個，槍枝
    管制編號：0000000000號）係違禁物，應依刑法第38條第1
    項第1款規定宣告沒收；扣案制式子顆2顆，其中1顆於鑑定
    時業經試射，客觀上已不復成為具有殺傷力之子彈，剩餘1
    顆，同為違禁物，應予沒收，併此敘明。
貳、無罪部分：
一、按被告或共犯之自白，不得作為有罪判決之唯一證據，仍應
    調查其他必要之證據，以察其是否與事實相符；又犯罪事實
    應依證據認定之，無證據不得認定其犯罪事實，刑事訴訟法
    第156條第2項及第154條第2項定有明文。又刑事訴訟法第一
    百五十六條第二項規定，被告雖經自白，仍應調查其他必要
    之證據，以察其是否與事實相符。立法目的乃欲以補強證據
    擔保自白之真實性；亦即以補強證據之存在，藉之限制自白
    在證據上之價值。而所謂補強證據，則指除該自白本身外，
    其他足資以證明自白之犯罪事實確具有相當程度真實性之證
    據而言。雖其所補強者，非以事實之全部為必要，但亦須因
    補強證據與自白之相互利用，而足使犯罪事實獲得確信者，
    始足當之（最高法院74年台覆字第10號判例意旨參照）。及
    認定不利於被告之事實，須依積極證據，苟積極證據不足為
    不利於被告事實之認定，即應為有利於被告之認定，更不必
    有何有利之證據；且刑事訴訟法上所謂認定犯罪事實之證據
    ，係指足以認定被告確有犯罪之積極證據而言，該項證據自
    需適合於被告犯罪事實之認定，始得採為斷罪資料；如未能
    發現相當證據，或證據不足以證明，自不能以推測或擬制之
    方法，以為裁判之基礎。
二、本件公訴意旨略以：被告於案發當時，基於殺人之犯意，持
    扣案手槍，朝庚○○射擊1發子彈，子彈貫穿賴勝凱右小腿
    ，致庚○○受有右下肢軟組織穿刺傷、併右股骨開放性骨折
    等傷害，因認被告涉有殺人未遂罪嫌，並提出被告之自白、
    證人丙○○、庚○○、己○○、戊○○、趙國欽、鄭霑嬪之
    證述、財團法人奇美醫院診斷證明書1紙、勘驗筆錄及刑案
    現場測繪圖、扣押物品清單等事證為佐。經查：
  (一)被害人庚○○於案發當日，因右小腿為子彈貫穿，受有上開
    傷害，因而前往財團法人奇美醫院就診之事實，業據證人庚○○、戊○○、辛○○、趙國欽等人證述在卷，復有財團法
    人奇美醫院診斷證明書及病歷資料在卷可證，堪以認定。
  (二)惟被害人庚○○所受之傷害，是否係遭被告槍擊所致乙節，
    固據被告於警詢、偵查及本院首次訊問（參見97年度聲羈字
    第166號卷第4頁筆錄）時均自白在案，及有勘驗筆錄及刑案
    現場測繪圖可佐。然現場測繪圖係案發後，檢警依據被告之
    供述所製作完成，記載過於簡略，而勘驗筆錄之內容亦僅詢
    問被告現場模擬是否實在。是上開筆錄及測繪圖證明程度與
    被告自白相當。茲因，本案槍擊發生後，警方人員未於案發
    現場查扣任何彈殼，再經本院詢問財團法人奇美醫院，該院
    函覆表示：「病患為右小腿穿透傷，手術時未見殘留體內異
    物」（參見本院卷一第31頁），是本件除被告自白及上開筆
    錄、測繪圖外，並無相關彈頭或彈殼可供比對，足以直接證
    明被害人所受之傷害確係出自被告寄藏之手槍所射擊而造成
    之結果。
  (三)又據本案被害人庚○○於偵查中證稱：「我看到丙○○有拿
    槍出來，我就往後跑，我是背對丙○○時右小腿中槍，‧‧
    我有看到甲○○，但是沒有看到他開槍，有無帶槍或開槍我
    不清楚。」等語（參見97偵字第5422號卷第65至71頁）。嗣
    於本院證述內容，亦大致相同。由被害人賴勝凱證述內容觀
    之，被告當時雖在現場，但無持槍或射擊之舉動，被害人親
    眼所見持槍者，係與其有糾紛之丙○○，是被告果有持槍射
    擊之舉動，即有可疑之處。另與證人庚○○一同赴約之證人
    辛○○證稱：我有看到一名穿黑衣服的人拿槍，‧‧我沒有
    看到甲○○在現場開槍，我聽到槍響時，甲○○站在己○○
    家門口等語（參見本院卷二第178至180頁）。以案發當時身
    著黑色衣物者為丙○○，被告係穿著米色上衣，顯見證人現
    場所見開槍者穿著之衣物，與證人庚○○供述持槍之丙○○
    穿著衣物相符，反與被告身穿衣物明顯不符。是證人林志偉
    之證詞亦不足認定被告有開槍射擊之情。甚至，當日與證人
    庚○○、辛○○一同赴約之證人戊○○復證稱：我聽到槍響
    時，轉過頭去看，丙○○在我左後方，庚○○在左前方，我
    沒有看到甲○○，因為我認識甲○○，我當時沒有看到甲○○等語（參見本院卷二第89至91頁）。依證人戊○○之證詞
    ，案發現場並未看見被告在場，遑論持槍射擊之動作，故證
    人戊○○之證述內容，亦無足認定被告有開槍射擊被害人庚○○之情。
  (四)雖證人丙○○證稱：「‧‧庚○○邊走邊回頭，我就拿出預
    藏手槍對著庚○○比，同一時間庚○○轉頭看到，他馬上也
    拿出隨身攜帶的手槍對我開2槍，但是都沒有射到人，戊○○也有持槍比著我們這個方向，但是他沒有開槍，之後有人
    對我們射擊一枚信號彈，甲○○隨即對著我們方向開一槍，
    我不知道甲○○帶槍，‧‧我那是玩具槍等語」，及勘驗筆
    錄及刑案現場測繪圖為佐。然本案起因於案發前一日深夜被
    害人庚○○與證人丙○○於戊○○經營之電子遊戲場附近發
    生鬥毆，雙方始相約於案發現場進行談判，由雙方均聚集多
    人前往，並發生槍擊事件之事實，顯見雙方為談判一事，事
    前均有所準備，甚至預見有火拼可能，證人丙○○豈會持玩
    具槍赴約，使自己處於弱勢或險地之可能，況依證人丙○○
    之證述，係其先持槍比著被害人庚○○，庚○○始持槍回擊
    ，果證人丙○○明知其所持為玩具槍，應無主動挑釁而使自
    己陷於險境之理，證人丙○○所述內容實與常情相違。何況
    ，被害人庚○○、辛○○及戊○○三人於警詢時各自供述開
    槍者之特徵均明顯指向證人丙○○，證人丙○○非無為削弱
    其個人涉案之可能性，其為推卸責任，因而供述被告當日開
    槍之情，因此，證人丙○○於本案槍擊事件有相當之利害關
    係，證詞之可信度實屬可疑，亦不足為被告不利之證據。
  (五)另證人己○○、丁○○於偵查中或本院證述之內容，均證稱
    ：沒有看到庚○○中彈是何人開槍，當時泡茶的水壺笛聲響
    了，我忙著泡茶等語。二位證人均證稱未看見槍擊過程，不
    知道被害人庚○○中彈經過，均不足為被告不利之認定。而
    證人趙國欽、鄭霑嬪案發時均不在場，二人均係被害人庚○○受傷後，接獲電話告知，事後陪同庚○○前往醫院就醫，
    因此二人之證詞僅與被害人庚○○遭受槍傷後，前往醫院就
    醫之事實有關，與被害人庚○○所受槍傷之直接原因，並無
    關連，自無足為被告不利之認定。
三、綜上調查，本件除被告之自白及依據被告自白製作之現場測
    繪圖外，並無直接證據足以證明被害人庚○○所受槍傷，係
    遭被告持扣案槍彈射擊而造成，其餘相關證據，亦無足為被
    告本件犯罪事實不利之認定，此外，復查無其他積極證據足
    資認定被告與被害人庚○○所受槍傷二者間有因果關係，揆
    諸上開判例之意旨，應為被告無罪之諭知。
參、據上論斷，應依刑事訴訟法第299條第1項前段、第301條，
    槍砲彈藥刀械管制條例第7條第4項、第12條第4項，刑法第
    11條前段、第42條第3項前段、第38條第1項第1款，判決如
    主文。
本案經檢察官乙○○到庭執行職務。
中    華    民    國    98    年    8     月    31    日
                  刑事第八庭    審判長法  官  洪士傑
                                      法  官  陳杰正
                                      法  官  許蕙蘭
以上正本證明與原本無異。
如不服本判決應於收受本判後10日內向本院提出上訴書狀，並應
敘述具體理由。其未敘述上訴理由者，應於上訴期間屆滿後20日
內向本院補提理由書狀（均須按他造當事人之人數附繕本）「切
勿逕送上級法院」。
                                      書記官  郭勝華
中    華    民    國    98    年    9     月    3     日
附錄本案論罪法條全文
槍砲彈藥刀械管制條例第7條
未經許可，製造、販賣或運輸火砲、肩射武器、機關槍、衝鋒槍
、卡柄槍、自動步槍、普通步槍、馬槍、手槍或各類砲彈、炸彈
、爆裂物者，處死刑、無期徒刑或7年以上有期徒刑；處徒刑者
，併科新臺幣3千萬元以下罰金。
未經許可，轉讓、出租或出借前項所列槍砲、彈藥者，處無期徒
刑或5年以上有期徒刑，併科新臺幣1千萬元以下罰金。
意圖供自己或他人犯罪之用，而犯前二項之罪者，處死刑或無期
徒刑；處徒刑者，併科新臺幣5千萬元以下罰金。
未經許可，持有、寄藏或意圖販賣而陳列第1項所列槍砲、彈藥
者，處5年以上有期徒刑，併科新臺幣1千萬元以下罰金。
意圖供自己或他人犯罪之用，以強盜、搶奪、竊盜或其他非法方
法，持有依法執行公務之人所持有之第1項所列槍砲、彈藥者，
得加重其刑至二分之一。
第1項至第3項之未遂犯罰之。


司法院資訊處製作；財團法人民間司法改革基金會備份。
